臺灣高等法院高雄分院刑事判決　　 94年度上更(一)字第206號
上　訴　人　台灣高雄地方法院檢察署檢察官
被　　　告　甲○○
選任辯護人　程高雄律師
上列上訴人因被告殺人等案件，不服臺灣高雄地方法院89年度重
訴字第47號中華民國91年4 月26日第1 審判決（起訴案號：臺灣
高雄地方法院檢察署82年度偵續(一)字第104 號），提起上訴，判
決後，經最高法院發回更審，本院判決如下：
    主  文
上訴駁回。
    理  由
一、公訴意旨略以：甲○○在高雄市前鎮區○○○○路214 號大
    樓內，租屋獨資經營皇基船員介紹所，另承租該處4 樓之房
    間1 處，提供職員吳森全及經介紹準備上船工作而須待船之
    人暫居。緣梅志軍於79年5 月間某日，前來該所應徵船員，
    經甲○○允予轉介並暫時安置與吳森全暫時同住，梅志軍隨
    即向甲○○預支安家費新台幣（下同）2 萬元，且每日向甲
    ○○預借300 元，供暫住期間之生活費用。詎梅志軍預借款
    累積達3 萬餘元後，因故拒絕上船捕魚，甲○○又發現其有
    吸食安非他命問題，亦不願再轉介其上船工作，乃向梅志軍
    索還安家費及每日所借生活費計5 萬餘元之遭拒，又趕不走
    梅志軍之棲身上開房間，甲○○極度不滿，因而與其弟張崇
    德及吳森全3 人共謀強制逼債，以及不惜作掉梅志軍之計劃
    ，議定後於79年6 月20日下午2 時前某時，在上開4 樓房間
    內，合3 人之力制服梅志軍再予綑綁，剝奪其行動自由，復
    由張崇德、吳森全分持塑膠袋、敲魚用木槌聯手毆打梅志軍
    身體，梅志軍不堪重擊之痛，即於同日下午2 時許，在甲○
    ○之強制下當場連續撥電話予其父乙○○2 次，向其父稱：
    「日落前將錢送去，否則晚上就知道了，…」，其中1 次語
    未畢，電話即遭甲○○奪去，並對乙○○揚言：「我是公司
    老闆姓張，梅志軍帶壞公司船員，吸食安非他命，要拿錢來
    還梅志軍所欠5 萬2000元」云云，延至同日下午5 時許，甲
    ○○、張崇德、吳森全殺意益決，遂不管梅志軍死活，責由
    張崇德、吳森全分持上開塑膠管、木槌，共同對反綁椅子之
    梅志軍全身猛擊，造成梅志軍之中顱頂部前面受傷一處2 ×
    3 公分（經切開組織內瘀血）、右顴骨部挫傷1 處1 ×3 公
    分（瘀血）、右頰部挫傷1 處約2 ×1.5 公分、胸鎖乳樣部
    、側頸部、鎖骨上窩部、鎖骨下窩部、肩峰部、三角大胸筋
    三角部、胸骨部、下胸部、乳部等處挫傷多處（以硬體繩索
    狀物綑繞磨擦以及毆打所致）、三角筋部、外上膊部、前上
    膊部、內上膊部、內肘部、外肘部、前肘部、後肘部、鶯嘴
    部、掌側前膊部、尺骨側前膊掌面、尺骨側前膊背面、橈骨
    側前膊掌面、橈骨側前膊背面、背側前膊部、手掌部、掌側
    指部等處兩側上肢擦挫傷多處、上肢高度腫脹（撞擦毆打所
    致）、手背部、背側指部、指甲部等處挫傷腫脹、顱頂後部
    、後頭部等處挫傷多處（經切開觀察組織內瘀血）、側胸部
    、乳下部、季肋部、心窩部、上腹部、臍部、下腹部、恥骨
    部等處多處擦挫傷多處（磨擦及毆打所致）、肩胛上部、肩
    胛間部、肩胛部、胸椎部、後上膊部、後腋窩部、肩胛下部
    、腰椎部、腰部等處擦挫傷多處，致梅志軍當場傷重腦出血
    死亡。甲○○3 人見已得逞，為圖卸責，而於當晚8 時40分
    許，由吳森全駕駛甲○○胞弟張勝雄名義所購奧斯摩比牌自
    小客車，3 人先合力搬運梅志軍屍體上車，載至高雄市○鎮
    區○○路263 號勇安醫院，由張崇德、吳森全推送屍體入院
    矇混急救，俟醫師許民榖發覺梅志軍之屍體冰冷僵硬，欲詢
    問張崇德、吳森全姓名時，為彼2 人趁機逃出而由甲○○載
    走，重回上開命案現場湮滅證據，並將木槌、塑膠管、綑綁
    所用之電線等物，丟棄於該大樓前之漁港內。警方旋據許明
    榖醫師報案，復於翌（21）日上午9 時30分，吳森全依甲○
    ○指示自首到案，並稱其單獨加害云云（嗣吳森全經判決殺
    人罪，並處以無期徒刑，減為有期徒刑15年確定），另張崇
    德逃匿迄今未獲（另案通緝中），因認被告甲○○共同涉犯
    刑法第302 條第1 項妨害自由罪及第271 條第1 項之殺人罪
    嫌云云。
二、按被告未經審判證明有罪確定前，推定其為無罪。犯罪事實
    應依證據認定之，無證據不得認定犯罪事實。又不能證明被
    告犯罪或其行為不罰者，應諭知無罪之判決；刑事訴訟法第
    154 條、第301 條第1 項分別定有明文。次按事實之認定，
    應憑證據，如未能發現相當證據，或證據不足以證明，自不
    能以推測或擬制之方法，以為裁判基礎；又認定不利於被告
    之事實，須依積極證據，苟積極證據不足為不利於被告事實
    之認定時，即應為有利於被告之認定，更不必有何有利之證
    據；又按告訴人之指訴，原在意圖使被告受刑事處分，非有
    其他旁證，尚難單憑告訴人一面之詞據以論罪；此有最高法
    院民國（下同）40年台上字第86號、30年上字第816 號、70
    年台上字第1015號判例意旨可資參照。且「罪疑惟輕」、「
    無罪推定」原本即為刑事訴訟法之大原則，尤其晚近刑事訴
    訟制度與憲法保障人權思想相結合下，該2 原則益形重要，
    此由最高法院於90年9 月4 日以90年度第7 次刑事庭會議決
    議25 年 上字第3706號判例（該判例之要旨為：審理事實之
    法院，對於被告之犯罪證據，應從各方面詳予調查，以期發
    現真實，苟非調查之途徑已窮，而被告之犯罪嫌疑仍屬不能
    證明，要難遽為無罪之判斷。）不再援用，亦可見其端倪。
三、訊據被告甲○○矢口否認有上開犯行，辯稱：我從事漁販生
    意，皇基船員介紹所係我弟弟張崇德所經營，吳森全幫忙帶
    船員，案發時我未在現場，亦未與告訴人乙○○通過電話，
    梅志軍如何遭吳森全、張崇德打死，我並不知情，案發後，
    吳森全打呼叫器約我與張崇德到高雄市鼓山區哈馬星碼頭邊
    見面，經商討後我始知悉上情，嗣吳森全願1 個人出來自首
    承擔罪責，張崇德當時復未經查出涉案，我為掩飾張崇德之
    罪責，始於警訊及檢察官訊問時，捏稱自己是皇基船員介紹
    所負責人及曾借錢給梅志軍等語。
四、按92年1 月14日修正通過之刑事訴訟法於同年9 月1 日施行
    前，已繫屬於各級法院之案件，其以後之訴訟程序，應依修
    正刑事訴訟法終結之。但修正刑事訴訟法施行前已依法定程
    序進行之訴訟程序，其效力不受影響，刑事訴訟法施行法第
    7 條之3 定有明文可資參考。此乃為避免程序之勞費，本諸
    舊程序用舊法，新程序始用新法之一般原則，法院於修正之
    刑事訴訟法施行前，已依法踐行之訴訟程序（包含證據法則
    之適用），其效力不受影響；對於提起上訴之案件，於修正
    刑事訴訟法施行前，原審法院就可得為證據之證據，已依法
    定程序調查者，其效力當然亦不受影響。經查本件就各項之
    證據（證人、證物、鑑定報告等），原審法院已就上開可得
    為證據之證據，依法定程序為調查，依上開說明，其修正刑
    事訴訟法施行前已依法踐行之訴訟程序，其效力當然不受影
    響，均有證據能力。又證人許民榖、吳森全、張勝雄等人於
    本院經交互詰問所為之證言，係於法院審判中之陳述，亦均
    有證據能力。
五、經查：
（一）坐落於高雄市前鎮區○○○○路21號之皇基船員介紹所，
      並未向主管機關登記乙節，有高雄市政府建設局82年2 月
      22日高市建設二字4735號函在卷可按，尚無法據此查明該
      介紹所之負責人係何人，然被告甲○○前於警訊中供稱「
      我是皇基船員介紹所負責人，沒有合夥人，吳森全過去是
      船員，現於介紹所幫忙介紹船員，梅志軍是應徵之船員，
      等船期準備出港，自79年5 月份以來，有向我借支新臺幣
      （下同）2 、3 萬元」等語（見79年8 月2 日15時25分警
      訊筆錄），於偵查中供稱「我與船公司有熟，而從事仲介
      船員獲取船公司之車馬費為報酬，皇基船員介紹所之辦公
      室及該處4 樓房間，是我承租，吳森全受雇幫忙帶船員給
      船公司並住在4 樓房間內，梅志軍在4 樓宿舍出入近1 個
      月，每天向我借2 至3 百元，共借2 、3 萬元」等語（見
      檢察官79年7 月12日10時45分訊問筆錄），證人吳森全於
      警訊中證稱「我現任職皇基職員介紹所，幫忙介紹船員，
      負責人是甲○○，梅志軍在皇基船員介紹所4 樓宿舍住約
      3 個月，本來是應上船出港，因其前妻告其詐欺而延誤，
      這段時間沒有工作，每天均向介紹所借支3 百元」等語（
      見79年7 月20日16時30分警訊筆錄），於偵查中證稱「梅
      志軍與我在高雄市前鎮區○○○○路21號4 樓房間同住，
      該住處是老闆甲○○借給我們住的」等語（見檢察官79年
      7 月9 日9 時50分訊問筆錄），復參酌證人吳森全涉嫌殺
      害梅志軍之刑事案件及告訴人乙○○對被告甲○○請求損
      害賠償之民事事件中，經1 、2 、3 審法官詳細審理調查
      結果，亦均認定被告係皇基船員介紹所負責人，梅志軍積
      欠皇基船員介紹所借款3 萬餘元未還等情，有原審法院79
      年度重訴字第55號、本院80年度上訴字第748 號、最高法
      院80年度台上字第5441號刑事判決、最高法院82年度台上
      字第2234號民事判決各1 份在卷可稽，被告及證人吳森全
      嗣後改稱該介紹所為張崇德經營或張崇德與吳森全合夥經
      營云云，係為卸責及迴護之詞，固難採信，惟被告自始即
      陳稱其從事漁貨批發之業務（見檢察官79年7 月12日10時
      45分訊問筆錄），嗣於偵、審中均作相同之供述，且證人
      駱顯基亦證稱「我是皇基冷凍廠之負責人，我們廠區位於
      高雄市○○○○路21號，我們公司曾將21號4 樓租予張崇
      德，我不清楚張崇德租該屋作何用途，我認識被告，因他
      是做海產買賣業務，與我們多少有來往」等語（見原審法
      院91年3 月5 日訊問筆錄）；綜上所述，足認被告與其胞
      弟張崇德應係皇基船員介紹所之共同負責人，惟因被告另
      有從事漁販生意，故皇基船員介紹所係由張崇德出面向皇
      基冷凍廠承租，平日亦係由張崇德實際負責管理，且梅志
      軍亦確曾向皇基船員介紹所借錢未還等情堪以認定。
（二）告訴人固指稱案發前曾接獲2 通梅志軍的電話，梅志軍向
      告訴人稱「日落前將錢送去，否則晚上就知道了，…」，
      其中1 次話語未畢，電話即遭被告奪去，並對告訴人揚稱
      「我是公司老闆姓張，梅志軍帶壞公司船員，吸食安非他
      命，要拿錢來還梅志軍所欠5 萬2 千元，…」云云。經查
      ，79年6 月16日14時47分44秒至48分26秒，及同日14時49
      分54秒至59分37秒，確有位於高雄市前鎮區○○○○路21
      號之（07）0000000 號電話，與（02）00000000號告訴人
      家中電話通話2 次，且皇基船員介紹所使用之0000000 號
      及0000000 號2 支電話，均裝機高雄市前鎮區○○○○路
      21號，申請裝機人均係謝政哲，而漁港南一路21號除上開
      2 支電話外，尚有0000000 號等13支電話，分別由皇基冷
      凍廠股份有限公司、謝尚卿等人申請裝設等情，有交通部
      臺灣南區電信管理局79年7 月26日南營帳（79）字第1478
      號函暨附件通話明細資料、82年3 月2 日南營服（82）字
      第0388號函暨附件電話號碼客戶資料在卷可按，是（07）
      0000000 號電話並非被告所申請裝設，且係供皇基船員介
      紹所內之任何人使用，並非僅供被告1 人單獨使用。而告
      訴人固指認電話中自稱張姓老闆之聲音，即是被告之聲音
      ，惟電話中所聽到之聲音，因有轉換之關係（聲音轉換為
      電子信號，經遠距傳輸後再由電子信號轉換為聲音），與
      直接對話之聲音已有差異，且一般人之記憶，是否能於事
      後即確認為某人之聲音（就一般從未見面之陌生人而言）
      ，亦有可疑。而當時亦無電話錄音可資與被告之聲紋作鑑
      定比對，自難僅憑告訴人片面之直覺認定，遽指該次電話
      中自稱張姓老闆者即係被告。
（三）公訴人指稱被告不僅在現場參與殺害梅志軍之犯行，更參
      與載送梅志軍至勇安醫院之行為。惟查，證人蘇建賓證稱
      「我是大貳藥局之負責人，79年6 月20日是吳森全打電話
      叫我到高雄市○○○○路21號4 樓看1 個人，並叫我帶血
      壓機及阿摩尼亞去，因我沒有賣阿摩尼亞，所以只帶血壓
      機去，我去時看見1 人躺在地上，我就叫他們趕快送醫，
      我沒有為他量血壓就離開了。當時除梅志軍外還有吳森全
      及另1 個我不認識的人在現場，該名在現場我不認識之人
      不是現在在庭之被告甲○○。當時吳森全並沒有告訴我梅
      志軍為何躺在地上，因當時天色已暗，該房間內只有1 盞
      20燭光之日光燈，光線很昏暗，所以我沒有注意看梅志軍
      的身體狀況，只叫他趕快送醫就離開了」等語，證人許民
      穀醫師於原審審理中證稱「79年6 月20日晚上有人開美國
      式的大轎車（廠牌忘了）將梅志軍送到勇安醫院，當時是
      由2 個人抬梅志軍到醫院內，我為梅志軍檢查，他的瞳孔
      放大、身體冰冷、沒有脈博、尿失禁，很明顯在到醫院前
      就已死亡。我印象中有2 人抬他進來，至於車上或外面是
      否有第3 人我則不清楚，因為我當時忙著急救梅志軍。我
      只能碓定有2 人抬梅志軍進來，至於有無第3 人在外面，
      因當時我在忙且時隔已久，我現在無法確定。在我的印象
      中，被告沒有送梅志軍到醫院」等語，復於本院審理中證
      稱：「（是否記得79年6 月20日晚上有3 人開車將死者送
      至你醫院？）我還記得，送進來是2 個人。」，「（是否
      有另外一個人在車上？）是否有另外一人在車上，我沒有
      確實看到有人在車上。」，「（外面停的車子是否有印象
      ？）我只知道是外國進口的大型車，我不知道確實的品牌
      。」，「（病患送進來的時候大約幾點？）大約是在下午
      在六點多左右。」，「（6 月20日被害人送進醫院的時候
      當時是否還有日照？）當時還有陽光，不是很暗。」，「
      （被害人被人送進來的時候身體狀況如何？）被害人已經
      是死亡狀態。」（見本院94年10月6 日審判筆錄），而本
      案證人許民榖於案發報案時，亦僅稱有兩名年青人駕自小
      客車送至勇安醫院，並未表示有3 人（見相驗卷宗）；證
      人胡瑛砡證稱「我以前是吳森全的未婚妻，我們沒有結婚
      ，現在已與他無聯絡。有一天吳森全打電話給我說他要去
      自首，後來他在看守所時我有去看他，他有說他做錯事了
      。吳森全從未向我提及尚有共犯共同殺害梅志軍之事，對
      本案我不瞭解」等語（以上均見原審法院91年2 月7 日訊
      問筆錄），證人張勝雄於原審調查中證稱「79年6 月20日
      下午我沒有在漁港南一路21號4 樓現場，我有1 輛奧斯摩
      比的車子，是我3 哥張崇德以我名義購買的，平常都是張
      崇德在使用，我沒有在79年6 月20日晚上幫忙搬運梅志軍
      至該輛奧斯摩比的車子上載送至勇安醫院，我也不知道何
      人將梅志軍搬上該車。79年6 月20日那段期間我沒有使用
      該輛奧斯摩比的車子，都是張崇德在使用。我沒有聽張崇
      德或甲○○提及殺害梅志軍之事。對本案我不瞭解」等語
      （原審卷第167 頁至第169 頁），復於本院審理中證稱：
      「（民國79年是否有購買「奧斯摩比」的車子，情形如何
      ？）車子是張崇德用我名義購買的。」，「（皇基船員介
      紹所是何人開設？）是張崇德。」，「（陳述張崇德以你
      的名義購買車子是否如此？）是的。」，「（你是否有在
      使用車子？）有時候有，張崇德沒有用的時候，我就可以
      用。」，「（你大哥甲○○是否有使用過車子？）沒有。
      」，「（皇基船員介紹所是否張崇德1 人經營無其他股東
      ？）我就不清楚。」，「（平常與甲○○是否前往皇基船
      員介紹所？）因為在同一棟大廈所以多少會經過。」（見
      本院94年10月6 日審判筆錄），證人吳森全於原審審理中
      證稱「79年6 月20日下午我與張崇德在高雄市○○○○路
      21號4 樓毆打梅志軍，因我與張崇德一起開設皇基船員介
      紹所，梅志軍應徵船員，尚未上船工作前，與我們一起住
      在宿舍，因梅志軍喜歡打麻將及電動玩具，且又吸食安非
      他命，所以先向公司預支安家費，共預支10多萬元未還，
      當日下午在介紹所內我與張崇德一起向他催討債務，他不
      還且口氣不好，我與張崇德就持敲魚用的木槌毆打他，並
      將他綁在椅子上叫他打電話給他父親幫忙還錢，該日打1
      通電話，至於張崇德另外有無叫他打我不清楚，因這段期
      間我有出去吃晚餐，我吃晚餐回來發覺梅志軍不動了，我
      們就叫大貳藥局老闆蘇建賓來處理，他來看一下就叫我們
      趕快送醫院，他就走了，然後我就到外面找1 位不認識、
      不知姓名之船員請他幫忙我們一起將梅志軍抬到奧斯摩比
      車子上，由我駕駛送至勇安醫院，至勇安醫院時我們3 人
      將梅志軍抬上擔架，該船員就走了，我與張崇德跟著擔架
      到醫院內，醫院有對梅志軍急救，醫師說梅志軍已尿失禁
      沒救了，然後我與張崇德就分別離開。甲○○沒有共同毆
      打梅志軍，也沒有共同搬運梅志軍上車至醫院，甲○○與
      本案完全無關，本案是我與張崇德做的。當時甲○○在同
      一棟大樓2 樓賣漁貨，且他與張崇德是兄弟，所以我與他
      有認讖，他確實沒有涉及本案，我並沒有迴護他」等語（
      見原審法院91年3 月19日訊問筆錄），復於本院審理中證
      稱：「（案發前多久認識於皇基船員介紹所？）案發前2
      、3 年前。」，「（每月薪資多少？）我是和張崇德合夥
      開介紹所，是以分紅的方式。」，「（於船員介紹所擔任
      何職？）都是帶船員進入船公司，就是介紹人。」，「（
      是否記得79年6 月20日與張崇德和另外一人送被害人前往
      醫院？）另外一人是我從介紹所外面叫一個人進來幫忙的
      。」，「（那個人是否有進入車內？）有。」，「（是否
      知道何姓名？）不知道，到醫院的時候他人已經走了。」
      ，「（送進醫院到底是何人？）是我和張崇德和另外一位
      我不認識的人。」，「（當時介紹所被害人梅志軍是由幾
      人綑綁他的？）是我和張崇德。」，（你2 人力量是否足
      以綑綁住被害人？）之前被害人已經遭到我毆打之後才綁
      住他。」，「（案發後是否有本案被告甲○○接觸？）沒
      有。」，「（何人安排你出面自首？）是張崇德出面跟我
      說，要求我一人承擔這個責任。」，「（何人要你出來自
      首？）是我和張崇德商量之後，由我承擔，張崇德在外賺
      錢供養我家人。」，「（何人要你出面頂罪？）沒有。」
      ，「（自首之前是否有與甲○○見面？）沒有。」，「（
      參加殺人及送被害人到醫院的事情被告甲○○是否有參與
      ？）沒有。」，「（為何事後聯繫和解的事宜是由被告甲
      ○○出面？）當時我人在監獄裡面，我要求我姐姐在外的
      時候告訴張崇德要去與被害人家屬達成和解。」（見本院
      94 年10 月6 日審判筆錄）。而檢察官以被告甲○○及其
      弟張崇德之姓名、年籍、身分證統一編號向監理處及國稅
      局查詢2 人之車籍資料中是否有證人吳森全所述之奧斯摩
      比車子，查詢結果被告有SAAB廠牌XC－0329號自用小客車
      1 輛，張崇德則只有1987年份KHS.廠牌機車1 輛，此有高
      雄市監理處82年3 月4 日高市監二字第6282號函暨附件車
      籍資料、財政部高雄市國稅局鼓山稽徵所82年2 月25日財
      高國稅鼓徵字第82000918號函附卷可按，而000-0000號奧
      斯摩比廠牌自用小客車確係張勝雄所有，此亦有該車之行
      車執照影本在卷可憑。則證人張勝雄所稱上開奧斯摩比的
      車子，是張崇德以張勝雄名義購買，平常都是張崇德在使
      用一節，亦符常情（被告已有SAAB廠牌自用小客車，衡情
      不需再使用其他車子為代步工具）。綜合上述證人證詞及
      上開證據資料，足證案發當時在高雄市○○○○路21號4
      樓現場毆打梅志軍致死者，確係吳森全及張崇德2 人，而
      將梅志軍搬上000-0000號奧斯摩比廠牌自用小客車載至勇
      安醫院者固有3 人，該3 人除了吳森全及張崇德之外，另
      1 人究係何人已無從查考，而證人許民榖於本院審理中復
      證稱：「（警訊時供述有3 人，之後陳訴只有看到2 人，
      警訊陳述3 人是如何來的？）我想那是警察的意見，當時
      我被機動組帶去詢問的時候，警方提出意見跟我說死者身
      體壯碩，不可能是2 人制服他，我印象中確實只有2 人送
      進醫院。」，「沒有看過甲○○進入醫院。」等情（見本
      院94 年10 月6 日審判筆錄），亦不足以認定該人即是被
      告甲○○。
（四）被告及共同被告即證人吳森全之選任辯護人程高雄律師固
      於偵查中陳稱「甲○○攜帶吳森全胞兄弟吳森財之印章、
      身分證來為吳森全委任，費用5 萬元均由甲○○交付」等
      語，惟程高雄律師嗣於原審法院審理中陳稱「我與甲○○
      在70年就認識了，當時是甲○○帶吳森全之兄吳森財來委
      任我，證件及錢是甲○○交給我的，但是實際上是何人付
      的我不清楚」等語（見原審法院91年4 月12日審判筆錄）
      ，準此，因程高雄律師與被告係認識多年之老友，被告帶
      吳森全之兄吳森財來委任程高雄律師擔任吳森全之選任辯
      護人，程高雄律師稱證件及錢是被告交付的，然實際上由
      何人支付伊不清楚等語，尚與常情相符，亦不能執此遽為
      不利於被告之認定。
（五）檢察官曾請高雄市政府警察局刑事警察大隊對被告就「一
      被告與梅志軍間有無僱傭、媒介船員職業或金錢借貸關係
      ﹖二被告於梅志軍遇害時有無在現場參與犯行﹖梅志軍遇
      害前與其父通話時被告是否在場﹖三對於張崇德、吳森全
      二人殺害梅志軍一事，被告是否事先知情﹖或事先參與策
      劃﹖四梅志軍遇害後，被告是否提供車輛供張崇德、吳森
      全載送就醫﹖」等問題進行測謊，經該大隊鑑識組以模擬
      中性卡片數字刺激測驗（The Stimulation Card Test －
      SCT）及 區域比對法（The Zone omparisonC Technique
      －ZCT）對 被告進行測謊鑑驗，鑑驗結果認「對受測者甲
      ○○之測謊反應圖譜進行綜合分析、比對研判後，認其測
      謊反應圖譜未達有效比對程度，以致無法有效比對鑑識」
      ，此有高雄市政府警察局刑事警察大隊89年4 月25日高市
      警刑大鑑字第2969號鑑驗通知書1 份在卷可稽（見82年度
      偵續(一)字第104 號偵查卷內），是亦不得執此為被告不利
      之認定。
（六）告訴人即被害死者之父乙○○於梅志軍死亡後之6 月25日
      始獲被告本人通知死訊，而被告報死訊時，係自承姓「張
      」名「崇斌」，自稱「皇基冷涷廠2 樓船員介紹所負責人
      」，並告以如南下高雄可打「（07）0000000 號」電話聯
      繫，翌晨乙○○即由次子開車載送南下，此後迭以「（07
      ）0000000 號」電話與被告通話多次，而姓張之公司負責
      人在最早之電話中數落梅志軍很多壞話，要我拿錢還債，
      人他不用了：：當時我還向他求情，請其疏導梅志軍做下
      去，以工資折還，他未言語，問我電話是不是「0000000
      號」，我回答「是」，就掛斷了，事隔6 天79年6 月25日
      下午「又接獲同1 人的電話，言梅志軍出事了」等情，固
      迭據證人乙○○具狀（詳歷次再議狀）陳述甚詳，被告固
      亦坦認於前揭時地，由其本人電話通知乙○○南下處理認
      屍事宜。然如前所述，不能僅憑告訴人乙○○之片面指證
      ，遽認其前後所接獲電話之人為同1 人。且如被告甲○○
      與張崇德確有與吳森全共同犯案，而當時告訴人既未指訴
      張崇德共同殺人，亦不知有張崇德其人，則證人吳森全指
      證被告甲○○即可，又何必多此一舉，而指證張崇德共同
      殺人？被告之弟張崇德亦為公司負責人之一，其自稱係公
      司負責人，亦與事實相符。另被告雖坦認曾通知乙○○南
      下處理認屍事宜，但衡以常情，處理善後事宜之人與加害
      之人並不一定係同一人，一般而言，加害之人因心存顧忌
      ，親自處理善後之情形反而更少，其委託他人處理善後，
      係屬常態，自不能僅因事後被告與告訴人乙○○聯繫、接
      洽，即認被告甲○○即有殺害被害人梅志軍。又對照死者
      梅志軍「身高175 公分、體格營養狀態良好」（詳卷附驗
      斷書），其被傷部位之廣與被下手之重，客觀上已難認係
      1 人、一時之所突發施為，但因本案已經認定梅志軍係吳
      森全與張崇德2 人所殺，並非吳森全1 人單獨所為，仍不
      能因此即認張崇德不可能殺害被害人，而係被告所殺害，
      或擴張推定被告亦有共同殺害被害人。又證人吳森全迭於
      警詢、檢察官偵查中詳述其殺害被害人之緣由，張崇德係
      公司負責人之一，其因被害人欠其金錢而下手，均有可能
      ，不能因此即推定其無殺害被害人之緣由，被告才有殺人
      之理由。
（七）綜上所述各情，本院雖認被告與其胞弟張崇德係皇基船員
      介紹所之共同負責人，且梅志軍亦確曾向皇基船員介紹所
      借錢未還，然尚無證據證明被告有共同參與殺害梅志軍及
      搬運梅志軍屍體上車載送至醫院之行為，衡諸上開規定及
      判例意旨，尚難僅憑告訴人乙○○之指訴即將被告繩以刑
      責，此外，復查無其他積極證據足以證明被告有何公訴人
      所指殺人等犯行，其被訴犯罪尚屬不能證明。
六、原審因而為被告甲○○無罪之判決，核無不合。檢察官上訴
    意旨，仍執前詞，指摘原判決不當，為無理由，應予駁回。
據上論結，應依刑事訴訟法第368 條，判決如主文。
本案經檢察官張金塗到庭執行職務。
中　　華　　民　　國　　94　　年　　10　　月　　13　　日
                  刑事第五庭
                              審判長法  官   曾永宗
                                    法  官   陳明富
                                    法  官   任森銓
上開正本證明與原本無異。
檢察官如不服本判決應於收受本判決後10日內向本院提出上訴書
狀，其未述上訴理由者，並得於提起上訴後10日內向本院補提
理由書狀（均須按他造當事人之人數附繕本)「 切勿逕送上級法
院」。
                                　　書記官    蘇恒仁
中　　華　　民　　國　　94　　年　　10　　月　　13　　日
